臺灣高等法院刑事裁定　　　　　　　　100年度聲再字第263號
再審聲請人
即受判決人　蔡慶生
選任辯護人　蔡明熙律師
上列聲請人因詐欺案件，對於本院98年度上更(一)字第553號，中
華民國99年1月19日第二審確定判決（第一審案號：臺灣臺北地
方法院95年度訴字第397號；起訴案號：臺灣臺北地方法院檢察
署94年度偵字第19055號、95年度偵字第2501號），聲請再審，
本院裁定如下：
    主  文
再審之聲請駁回。
    理  由
一、聲請意旨略以：再審聲請人於偵查及審理中，即否認涉有本
    案之犯行，辯稱：聲請人開設車行多年，未曾發生如本案之
    事件，本件係陳重青介紹邵智仁至聲請人店內買車，因邵智
    仁要辦理貸款急需保證人，剛好在聲請人店內之客人吳榮輝
    及綽號「小黃」之男子也在，就與邵智仁洽談找人擔任保證
    人，費用新臺幣6萬多元，第二天吳榮輝與綽號「小黃」之
    男子及自稱為「姚家新」之人至聲請人店內辦理貸款事宜，
    聲請人未曾見過該「姚家新」，亦不清楚該人是否確為「姚
    家新」等語。聲請人於原確定判決審理時，即已提出上開抗
    辯，因聲請人並不知道綽號「小黃」男子之真實姓名，無法
    聲請傳喚綽號「小黃」出庭作證，惟聲請人於原判決判處有
    罪確定後，已查得綽號「小黃」男子之真實姓名為林有得，
    林有得即係新證據，足以動搖原確定判決，聲請人爰依刑事
    訴訟法第420條第1項第6款規定，聲請再審云云。
二、按有罪之判決確定後，因發現確實之新證據，足認受有罪判
    決之人應受無罪、免訴、免刑或輕於原判決所認罪名之判決
    者，為受判決人之利益，得聲請再審，刑事訴訟法第420條
    第1項第6款定有明文。又聲請再審，應以再審書狀敘述理由
    ，附具原判決之繕本及證據，提出於管轄法院為之，刑事訴
    訟法第429條亦有明文規定，此為聲請再審之程式要件。而
    上開所謂發見確實之新證據，若係以人證為證據方法，因人
    證，係以證人之證言為證據資料，故以證人為證據方法，以
    其陳述為證明之作用者〔判例原文係：人證，並非以「人」
    為證據，而係以該人（即證人）之證言為證據資料，故以證
    人為證據方法，以其陳述為證明之用者（即人證）〕，除非
    其於另一訴訟中已為證言之陳述，否則，不能以其事後所製
    作記載見聞事實之文書，謂其係根據該人證成立於事實審法
    院判決之前，而認該「文書」為新證據（最高法院75年臺上
    字第7151號判例意旨參照）。是聲請再審係以主張發見確實
    新證據為理由者，若係以人證即以證人之證言為證據方法，
    其即必須先有該證人之證述存在為前提要件，始得謂係上開
    法條所稱之「證據」，如單純以某位證人可資傳喚為主張，
    而未提出該證人曾有為如何內容之證言，自非前揭刑事訴訟
    法第420條第1項第6款、第429條所稱之「證據」，更無「新
    證據」或「確實之新證據」之可言，類此情形之再審聲請，
    其聲請程式難認合法。
三、經查：聲請人因偽造有價證券等案件，經本院於民國99年1
    月19日以98年度上更(一)字第553號判決判處有期徒刑3年，嗣
    經最高法院於100年5月31日以100年度臺上字第2891號判決
    駁回聲請人之上訴而確定。原確定判決係依據被告之供述、
    證人邵智仁、彭森茂之證述及告訴人姚家新之指訴，且有借
    款契約書及法務部調查局94年9月21日鑑定通知書等證據，
    認定聲請人有原確定判決事實欄所記載之犯罪事實，論以偽
    造有價證券罪，有上揭判決書在卷可考。茲聲請人以其於原
    確定判決後，已查出綽號「小黃」之男子係林有得，指此「
    林有得」係屬新證據為由，聲請再審。惟聲請人所指之林有
    得，既為人證，即應提出該人證言為證據，而非以該人之存
    在為證據方法，然聲請人並未提出該人曾為任何內容之證述
    ，遽僅以該人之存在，主張係發見確實新證據，揆諸前揭說
    明，聲請人顯對刑事訴訟法第420條第1項第6款、第429條所
    稱之「證據」，有所誤解。
四、綜上所述，本件聲請人據以聲請再審所主張之證據，核非刑
    事訴訟法第420條第1項第6款、第429條所稱之證據。從而本
    件再審之聲請程式於法不合，應予駁回。
據上論斷，應依刑事訴訟法第433條，裁定如主文。
中    華    民    國    100    年    6    月    29    日
                  刑事第十三庭  審判長法  官  曾德水
                                      法  官  宋松璟
                                      法  官  王復生
以上正本證明與原本無異。
如不服本裁定，應於收受送達後五日內向本院提出抗告狀。
                                      書記官  陳靜雅
中    華    民    國   100    年    6     月    29    日